臺灣臺北地方法院民事判決　九十年度國字第一五號
　　原　　　告　甲○○
　　　　　　　　　　　　　　.
　　被　　　告　台北市政府警察局大安分局
　　法定代理人　丙○○
右當事人間請求國家賠償事件，本院判決如左：
    主    文
被告應給付原告新台幣壹仟陸佰伍拾柒萬玖仟柒佰壹拾捌元，及自民國九十年十一月
二十日起至清償日止，按年利率百分之五計算之利息。
原告其餘之訴駁回。
訴訟費用由原告負擔百分之十，餘由被告負擔。
本判決第一項於原告以新台幣伍佰伍拾參萬元供擔保後，得假執行。但被告如於假執
行程序實施前，以新台幣壹仟陸佰伍拾柒萬玖仟柒佰壹拾捌元為原告預供擔保，得免
為假執行。
原告其餘假執行之聲請駁回。
    事    實
甲、原告方面：
壹、聲明：
一、被告應給付原告新台幣（下同）一千七百三十萬八千八百九十三元整，及自起訴
    書繕本送達翌日起至清償日止，按年利率百分之五計算之利息。
二、原告願供擔保，請求准予宣告假執行。
貳、陳述：
一、按「公務員於執行職務行使公權力時，因故意或過失不法侵害人民自由或權利者
    ，國家應負損害賠償責任」為國家賠償法第二條第二項所明定。而所謂公務員依
    國家賠償法第二條第一項之規定，係指依法令從事於公務之人員。
二、查訴外人侯桀元係被告機關瑞安派出所警員，具公務員身份，其於案發（八十九
    年四月二十五日上午八時四十分）當時，駕駛車號ＣＰ二四一一號警備車執行勤
    務，此有訴外人侯桀元證實「（問：八十九年四月二十五日上午八時四十分駕駛
    之車號ＣＰ２４１１車輛從事何事）當時我是執行六點到九點之巡邏勤務」等語
    ，並有台北市政府警察局大安分局交通分隊交通事故談話記錄表、道路交通事故
    詢查報告表可稽。
三、按訴外人侯桀元於事故當時駕車沿大安路南向北車道行駛逢車陣回堵，乃逆向駛
    入來車道繼續往北行駛，至信義路四段三十巷二十一弄口，撞及原告，依台北市
    車輛行車事故鑑定委員會鑑定意見書，其未注意車前狀況，係違反道路交通安全
    規則第九十四條第三項規定：汽車行駛時，駕駛人應注意車前狀況，並隨時採取
    必要之安全措施之規定，應推定為有過失。此事實除上開意見書載明外，尚有台
    灣台北地方法院檢察署八十九年度偵字第二二五八○號起訴書認定，故訴外人侯
    桀元依當時情節能注意而疏未注意車前狀況，以致肇事，其有過失甚明。而原告
    騎乘ＥＣＪ二二八號之輕機車自信義路四段三十巷二十一弄由西向南右轉駛出，
    並未發現有違規情形，則原告就本事故之發生並無任何過失。是以訴外人侯桀元
    違反道路交通安全規則，逆向行駛並疏於注意車前狀況，致撞及原告使其受有重
    傷，其有過失即已明顯。
四、另訴外人侯桀元雖於庭稱案發當時係紅綠燈停車且車輛剛起步，然此事實縱為真
    實亦無礙於本案之過失肇事責任。且依訴外人侯桀元於事故談話記錄表中所稱，
    其當時係因車陣回堵之陳述不同，何況依道路交通事故詢查報告表所示，現場並
    無號誌，故訴外人侯桀元所稱因紅綠燈停車說詞即有矛盾，進而其庭稱因有急迫
    而逆向行駛之證詞即不可採。
五、訴外人侯桀元執行職務行使公權力因過失駕車撞及原告，致使原告受有右股骨嚴
    重骨折、外傷性腦出血、腦膜下血腫及腦水腫等傷害，造成二級殘廢，喪失百分
    百勞動能力，被告自應對原告負損害賠償責任，原告爰依民法第一百九十三條第
    一項及第一百九十五條第一項規定請求損害賠償：
  (一)醫療費用原請求一百五十九萬六千九百六十六元，惟扣除預估費用四十三萬九千
    三百四十四元、健保給付五十九萬九千七百三十七元，並另增加起訴後支出五萬
    元，現合計請求金額為六十萬七千八百八十五元。
  (二)往返就診之交通費共請求十萬三千四百元（188次×550元＝103400）。
  (三)生活上增加之必需費用為四百零七萬六千九百四十四元。其中已發生者為八十七
    萬六千四百零五元；又預估至七十二歲平均男性國民存活年齡，依每月雇用外籍
    勞工看護二萬元計算，被告尚應給付之此部分費用為三百二十萬元（計算方式：
    20000 ×12×40÷〈1＋40×5％〉＝0000000）。
  (四)喪失之勞動能力部分，依國稅局扣繳憑單月薪五萬五千元計算，依霍夫曼計算式
    扣除中間利息，合計為一千一百三十六萬五千九百五十九元（計算方式：〈55.0
    00×12÷（1＋5%）＋55,000×12÷（1＋2×5%）＋‧‧‧55,000÷（1＋28×5%
    ）＝0000000〉
  (五)原告因此等傷害受有精神上之痛苦，爰請求慰撫金二百萬元。
  (六)被告於事發時曾支付慰問金二十萬元，訴外人侯桀元亦曾支付部分看護費三十五
    萬元及住院醫療費用二十九萬八千一百九十六元。
  (七)原告爭執中醫藥品計十萬五千元之部分，原告無法進一步舉證。
  (八)扣除被告及警員已支付金額後，總計上述請求賠償金額為一千七百三十萬八千八
    百九十三元。
六、原告經台灣大學診斷「腦部創傷致右肢體癱瘓」、「病人因上述疾病至喪失部份
    日常生活功能，行動不便，認知功能受損」，參以台北市立仁愛醫院亦診斷「右
    側偏癱，遺留永久性機能障礙。」符合勞工保險殘廢給付標準表二級傷害，喪失
    勞動力百分之百。
參、證據：除聲請送請鑑定機關鑑定本件交通事故之歸責事由外，另提出：台灣台北
    地方法院檢察署八十九年度偵字第二二五八０號起訴書一件、勞工保險殘廢診斷
    書及中華民國身心障礙手冊各一件、喪失或減少勞動能力之比率表一件、國家賠
    償請求書一件、協議不成立確定書一件、原告戶籍謄本及幼女出生證明各一件、
    原告配偶陳美玲之聘（僱）用契約書及在職證明一件、原告配偶陳美玲之薪資明
    細表一件、原告長女幼稚園費用收據一件、原告之清寒證明書一件、台北市立仁
    愛醫院療費用收據三十一件、華碇中醫診所收據五件、東興國術館損傷接骨治療
    證明書四件、看護費證明單七十五件、統一發票十九件、台北銀行入戶電匯回條
    一件、郵政劃撥儲金存款收據十一件、行政院勞工委員會函、行政院勞工委員會
    職業訓練局就業安定基金自行收納款項統一收據一件、內政部警政署自行收納款
    項統一收據二件、友聯產物保險公司團體保險保險證一件、台北醫學大學附設醫
    院收款收據一件、亞東紀念醫院收據一件、收據及送貨單一百一十七件、台北市
    立仁愛醫院診斷證明書三件、勞工保險殘廢診斷書一件、原告薪資收據及八十八
    年度扣繳憑單各一件、國立台灣大學醫學院附設醫院醫療費用診斷書一件及收據
    二件、華碇中醫診所診斷證明書一件、東興國術館損傷接骨證明書十五件、大同
    人力資源管理顧問有限公司合約書一件、全民健康保險投保單位成立通知書一件
    、東興國術館草藥明細及其證書各一件、勞保殘廢給付標準表一件、計程車專用
    收據二件、道路交通事故詢查報告表一件、台北市車輛行車事故鑑定委員會鑑定
    意見書一件等影本為證。
乙、被告方面：
壹、聲明：
一、原告之訴駁回。
二、如受不利之判決，被告願供擔保請准予免假執行。
貳、陳述：
一、本件係被告機關所屬之警員侯桀元因執行公務駕駛警車致原告身體傷亡，依據原
    告所提出之損害賠償請求之單據，答辯如下：
  (一)醫療費用之部份：
    1.有關原告起訴主張之「預估之金額439344元」其計算標準為何，未見其單據，
      且似與日後增加生活上之所需重複。
    2.有關已發生部分依其計算方式所載竟將國家給付之健保金額部分計入達599737
      元，是健保之給付非原告所得向被告等請求。
    3.有關原告所稱之東興國術館及存仁堂醫療及草藥等費用之支出，被告亦否認。
  (二)增加生活上所需之費用：
    1.有關已花費之醫材醫療費費用中有關中醫之藥品其是否有其必要性（編號B-2-
      73.B-2-75.B-2-82.0.B-2-85.B-2-86.  B-2-88. B-2-90.合計105000元），且
      該收據為私文書，原告否認其真正。
    2.日後增加生活所需部分原告雖以二萬元為每月計算標準，但未說明理由，應由
      原告提出其計算之標準及依據。
  (三)就喪失勞動能力部分：
    1.原告起訴主張其計算薪資之收入為五萬二千四百五十五元，僅提出八十九年三
      月單月之薪資單之私文書，無法客觀衡量其薪資，被告否認其真正，請原告能
      提出報稅之扣繳單據，計算其薪資。
　　2.原告稱依據醫師開出之診斷書是否判定為勞保局殘廢給付標準第一級，作為計
      算依據，請提出證明。
  (四)原告請求之慰撫金過高。
參、證據：聲請調閱本院八十九年度交易字第四八八號刑事卷宗。
丙、本院依職權訊問證人侯桀元。
    理    由
壹、程序方面：
一、按訴狀送達後，原告不得將原訴變更或追加他訴。但有下列各款情形之一者，不
    在此限：．．．。三、擴張或減縮應受判決事項之聲明。民事訴訟法第二百五十
    五條第一項第三款定有明文。查本件原告起訴原請求「被告應給付原告一千七百
    五十四萬七千五百八十五元，及自起訴狀繕本送達之翌日起至清償日止，按週年
    利率百分之五計算之利息」，嗣於訴訟繫屬中之九十一年一月二十一日之言詞辯
    論期日變更聲明為請求「被告應給付原告一千七百三十萬八千八百九十三元，及
    自起訴狀繕本送達之翌日起至清償日止，按週年利率百分之五計算之利息」，並
    遞狀敘明，核其行為僅屬減縮應受判決事項之聲明而已，依前開規定，自不受不
    得於起訴狀送達後，變更或追加他訴之限制，先予說明。
二、按國家賠償法第十一條第一項規定，請求權人提起損害賠償之訴，係以賠償義務
    機關拒絕賠償，或自提出請求之日起逾三十日不開始協議，或自開始協議之日起
    逾六十日協議不成立者，為其前提要件。從而請求權人起訴時，自應提出相當之
    證據，以證明賠償義務機關確有拒絕賠償、逾期不開始協議或協議不成立情事，
    否則即屬起訴要件不備。又請求權人因賠償義務機關拒絕賠償或協議不成立而起
    訴者，應於起訴時提出拒絕賠償或協議不成立之證明書，國家賠償法施行細則第
    三十七條第一項亦定有明文。查本件原告向被告請求國家賠償，經被告於九十年
    九月六日收受賠償請求書後，曾與原告協議仍未成立等情，有賠償請求書、被告
    出具之協議未成立證明書等影本各一件附卷可稽，揆諸前開規定，原告提起本件
    國家賠償訴訟之程序並無不合。
貳、實體方面：
一、原告起訴主張：訴外人侯桀元乃被告瑞安派出所警員，於八十九年四月二十五日
    上午八時四十分許，駕駛車號ＣＰ二四一一號警備車執行勤務行使公權力時，沿
    台北市○○路向北逆向行駛，至台北市○○路○段三十巷二十一弄口，未注意車
    前狀況，致撞及自上開巷弄內由西向東駕駛ＥＣＪ二二八號機車駛至之原告，致
    原告受有右股骨嚴重骨折、外傷性腦出血、腦膜下血腫及腦水腫等傷害，目前仍
    呈右側偏癱，不能從事任何工作，需人扶助之狀況，爰依國家賠償法第二條第二
    項、民法第一百九十三條、第一百九十五條之規定，就其醫藥費用（六十萬八千
    九百八十五元）、往返就醫之交通費用（十萬三千四百元）、增加生活上需要（
    四百零七萬八千七百四十五元）、喪失勞動能力損失（一千一百三十六萬五千九
    百五十九元）、精神慰撫金（二百萬元），於扣除肇事員警侯桀元及被告已經支
    付之二十九萬八千一百九十六元醫藥費及三十五萬元看護費、二十萬元慰問金後
    ，爰請求被告賠償一千七百三十萬八千八百九十三元，及自起訴狀繕本送達之翌
    日起至清償日止，按年息百分之五計算之利息，並為願供擔保而為假執行宣告之
    陳述等語。
二、被告則以：訴外人侯桀元對於前揭車禍事故之發生是否有過失，尚非無疑。又原
    告就其所支出有關東興國術館、存仁堂草藥等有關醫療支出，以及花費之中醫藥
    品十萬五千元是否有其必要性，亦有疑問；又原告所謂日後增加生活所需計算標
    準按月以二萬元計算，其標準亦不明，此外，原告請求之慰撫金亦屬過高云云答
    辯。
三、查原告主張被告所屬警員即訴外人侯桀元於上開時、地，駕駛ＣＰ二四一一號警
    備車執行勤務行使公權力因遇車陣回堵，而沿台北市○○路向北逆向行駛，至台
    北市○○路○段三十巷二十一弄口，撞及自上開巷弄內由原告騎乘由西向東駛至
    之ＥＣＪ二二八號機車，致原告因此受有右股骨嚴重骨折、外傷性腦出血、腦膜
    下血腫及腦水腫等傷害，目前仍呈右側偏癱，不能從事任何工作，需人扶助等情
    ，為被告所不爭，並經證人侯桀元到場證實「當日我們‧‧‧接到值班通報約在
    大安路前方約三百公尺處有一竊盜事件，叫我們前往現場，故我們的勤務車直接
    切入對向車道向前開去，即為逆向行駛並打開警示燈‧‧‧當時原告恰從大安路
    之巷子騎摩托車出來，我們就擦撞到他‧‧‧」等語明確（參九十一年四月十一
    日言詞辯論筆錄），且有台北市立仁愛醫院診斷證明書、國立台灣大學醫學院附
    設醫院診斷書、華碇中醫院診斷證明書等存卷足稽，而訴外人侯桀元所犯行為，
    亦經台灣台北地方法院檢察署檢察官認屬過失致人於傷，而提起公訴在案，此經
    本院調閱刑案卷宗（本院八十九年度交易字第四八八號）查明無訛，並有該署八
    十九年度偵字第二二五八○號檢察官起訴書存在足稽，堪信原告主張之上開情節
    為真正。惟被告否認訴外人侯桀元對於事故之發生存有過失，並以前揭情詞置辯
    ，是本件應予審究之爭點，乃在國家賠償法第二條第二項前段「公務員於執行職
    務行使公權力時，因故意或過失不法侵害人民自由或權利者，國家應負損害賠償
    責任」之規定下，前述侯桀元之行為雖致原告於傷，然(一)訴外人侯桀元就本件車
    禍之發生有無過失？(二)原告得請求損害賠償之金額為何？茲析述如下：
四、訴外人侯桀元就本件車禍事故之發生係有過失：
    查本件肇事地點在台北市○○路○段三十巷二十一弄與大安路口，路口並無燈號
    標誌，訴外人侯桀元所駕警備車雖因緊急勤務而逆向駛入對向車道，然依交通法
    令，其於駕車行抵肇事路口時，仍應確實注意車前狀況，小心通過，加以當時該
    警備車之警示燈雖已打開，但因該處路口並無號誌，且警備車之「蜂鳴器因故障
    未發出聲響」，更應注意往來安全，惟其當時未及注意原告自台北市○○路○段
    三十巷二十一弄口之駛來，致其所駕駛之警備車撞及原告騎乘之機車等事實，業
    據其於本院九十一年四月十一日言詞辯論期日及九十年十月二十四日本院交通法
    庭法官審理八十九年度交易字第四八八號過失傷害案件時自承在卷，此有前揭期
    日筆錄附卷可稽，並有台北市政府警察局交通警察大隊交通事故肇事原因初步分
    析研判表、道路交通事故調查報告表、被告交通分隊交通事故談話紀錄表及補充
    資料、原告之配偶陳美玲與訴外人侯桀元締結之協調同意書等附卷可稽，則訴外
    人侯桀元駕駛警備車於逆向行駛時未確實注意車前狀況以致撞及自信義路四段三
    十巷二十一弄巷內駕駛機車之原告，致發生車禍，具有過失甚明，而原告依循其
    車道騎乘機車，並無過失可言。而本件經送請台北市車輛行車事故鑑定委員會鑑
    定結果，亦同此認定，有該會九十一年六月六日北鑑審字第九一三○一三七一○
    ○號鑑定意見書存卷足佐，是前揭鑑定意見即足堪相信。故依前開說明，訴外人
    侯桀元駕駛警備車從事處理交通事故之執行職務行使公權力時，因過失而侵害原
    告之身體健康，是則原告依國家賠償法第二條第二項之規定，請求訴外人侯桀元
    所屬之被告機關賠償所受損害，自屬有據。
五、原告得請求損害賠償之金額：
    國家賠償法第五條規定：國家損害賠償，除依本法規定外，適用民法規定。又按
    不法侵害他人身體或健康者，對於被害人因此喪失或減少勞動能力或增加生活上
    之需要時，應負損害賠償責任；不法侵害他人之身體者，被害人雖非財產上之損
    害，亦得請求賠償相當之金額，民法第一百九十三條、第一百九十五條第一項分
    別定有明文。原告因被告機關所屬公務員侯桀元執行職務行使公權力時之過失，
    受有身體健康不法侵害之損害，而依國家賠償法第二條第二項之規定，請求被告
    機關賠償醫藥費、喪失勞動能力之損失、往返舊診所支出之交通費、增加生活上
    需要、精神慰撫金等，即無不合。茲就原告各項請求之數額，依序審酌如下：
  (一)醫藥費部分：
    經查：原告主張其於本件言詞辯論終結前已支出之醫藥費用為六十萬八千九百八
    十五元，並提出台北市立仁愛醫院醫療費用收據、華碇中醫診所收據、台灣大學
    醫學院附設醫院醫療費用收據及東興國術館出具之損傷接骨治療證明書等件為證
    ，除其中證明書費支出九十元（二次，各為八十九年十一月二十一日、八十九年
    七月五日）、八十元（九十年四月二十日）、一百元（三次，各為九十年四月二
    十日、九十年十二月二十七日、九十一年一月三日）、六百元（九十年五月十一
    日）、二百八十元（八十九年六月十九日）、一百八十元（九十年五月三日），
    伙食費一萬二千一百六十元（八十九年六月十九日）、一萬一千四百元（八十九
    年七月五日）、三千元（八十九年七月二十七日）、二千四百元（八十九年八月
    二十九日）、三千九百一十元（八十九年九月七日）、二千九百九十元（九十年
    五月三日）以及電話費三百零五元（八十九年七月二十七日）難認係屬必要或有
    關之費用，即非因侵權行為所受損害應予扣除，以及原告請求之於東興國術館等
    處支出之費用七萬三千元，因非係在合法之醫療機構所支出者，且亦未盡其舉證
    責任說明係屬必要（如依該國術館出具之「損傷接骨治療證明書」所載，並未說
    明治療之項目、功用及必要性），是此部分費用之請求亦應剔除。至原告有關醫
    藥費之其餘請求已為被告所不爭執，且本院核諸前述診斷證明書等所載原告傷勢
    ，亦認此部分支出尚屬相當，合計原告所得請求被告機關賠償已支出之醫療費用
    為四十九萬八千二百元，是原告此部分醫療費用之請求，即屬有據，惟逾此範圍
    之主張，即無理由。
  (二)往返就診之交通費用部分：
    本件原告主張其於受傷後，遠赴基隆華碇中醫診所門診就醫診治之日期及每次支
    出計程車費五百五十元等節，已據原告提出其就醫診治後所取得之華碇中醫診所
    出具之醫療收據及證明書，暨計程車專用收據等件為證，且未為被告所爭執，依
    上開收據、證明書所載，自堪信原告主張之求醫就診時間為真實，而考諸原告係
    居住在台北市○○○路○段七十八巷七十號，距離華碇中醫診所（基隆市○○區
    ○○路二二三號）之距離，並審酌原告既經診斷「喪失部分日常生活功能，行動
    不便、認知功能受損」（參卷附台灣大學醫學院附設醫院診斷證明書所載）、「
    目前右側偏癱，符合勞保殘度二級，不能從事任何工作，需人扶助」（參卷附台
    北市立仁愛醫院九十一年一月二十五日診斷證明書所載），若強求其必搭乘大眾
    交通工具赴醫診治確有困難，以及斟酌目前計程車起跳為七十元，每一跳為五元
    等因素，而通常此部分收據取得有所困難等節，本院審酌原告此部分費用之支出
    ，既係其因傷勢至上開診所就診所支出之交通費，該等費用應為治療所合理且必
    需之費用，縱原告僅提出二紙收據，未能提出其他收據，亦得請求被告賠償（民
    事訴訟法第二百二十二條第二項規定參照）。故原告依前述資料所載，其於本件
    言詞辯論終結前共赴上開華碇中醫診所診治達一百六十八次，則每次以五百五十
    元計算，共應已支出九萬二千四百元，故原告前述請求，於上開範圍內之主張，
    應屬正當，即可採信，惟超逾上開範圍之數額，即難准許。
  (三)增加生活上需要費用部分：
    1.原告主張其因本次車禍已支出之紙尿褲、尿布、尿壺、（醫療）手套、看護墊
      、衛生紙、濕紙巾、凡士林、看護鞋、尿卷、便椅、復健手拉架、酒精、棉花
      、消毒棉球、酒精棉片、矽膠鼻胃管、（大）毛巾、濕疹藥膏、冷熱敷袋、護
      腿帶合計四萬零四百四十五元等費用，均屬原告因本件事故增加生活需要而支
      出部分，自得請求被告機關賠償之。惟就原告此部分主張中另行支出之藥費一
      十萬五千零五十元部分，既經被告之訴訟代理人否認，而原告亦自承此部分並
      無明確事證證明（參原告九十一年一月十二日準備書(一)狀所載），是此部分數
      額即應剔除。
    2.查被告並不爭執原告目前並無自理生活之能力，且查原告業經醫師診斷為「目
      前右側偏癱，符合勞保殘度二級，不能從事任何工作，需人扶助」等情，亦有
      前述台北市立仁愛醫院診斷證明書可稽，應堪信為實在。則原告主張其於事故
      發生後，已經因此支出之看護費及日後為照顧所需應雇用外籍監護工，均為因
      本件事故而增加生活需要支出部分，不能嘉惠於加害人，請求被告賠償，應屬
      有據。有關原告主張其已經支出看護費用七十三萬零九百一十元（含雇用國內
      看護工及為申請聘僱外籍監護工所支出之費用）一節，已據其提出證明單、統
      一發票、台北銀行入戶電匯回條、郵政劃撥儲金存款收據、就業安定基金收據
      、內政部警政署收據、台北醫學大學附設醫院收據等件為證，並為被告所不爭
      執，應可信為真實。至於原告主張其嗣後每月為聘僱外籍監護工尚需因此支付
      二萬元以上，惟本件僅請求以每月二萬元計算，即每年應給付二十四萬元一情
      ，雖為被告所質疑其計算依據，然查目前國人向行政院勞委會申請外籍監護工
      全天照料，其看護費用之支出額即應依外籍監護工申請辦法之規定，工資即為
      每月一萬五千八百四十元。且按原告目前既無自理生活之能力，並經診斷為右
      側偏癱，符合勞保殘度二級，不能從事任何工作，需人扶助，已屬重度殘障，
      本院衡酌原告之身體狀況，顯非一人所能照顧，並參酌僱用外籍監護工之費用
      需再加上就業安定費及膳宿，並非僅每月一萬五千八百四十元之薪資支出等情
      ，認原告主張以每月二萬元計算其看護費用之損失，核屬有理，應予准許。是
      被告機關質疑原告主張之每月二萬元看護費用支出之計算基準云云，要無足取
      。參考目前原告之年齡（五十七年四月三十日出生），以及目前男性國民之平
      均年齡，則原告主張嗣後看護費用之支出共計三百二十萬元一節，即非無據。
      是以原告請求全部看護費用合計三百九十三萬零九百一十元，即可相信。
    3.合計：原告得請求被告給付之增加生活上需要費用部分，共為三百九十七萬一
      千三百五十五元，是原告在此範圍內之請求，應予准許。惟超逾此部分之主張
      ，即無依據。
  (四)喪失勞動能力之損失部分：
    原告主張其現在並無自理生活之能力，而查原告業經醫師診斷為「目前右側偏癱
    ，符合勞保殘度二級，不能從事任何工作，需人扶助」等情亦確如前所述。茲原
    告主張其自三十二歲起至六十歲止，喪失二十八年勞動能力，而依原告八十八年
    扣繳憑單所載，渠於八十八一月至同年十一月止，共領取喜笠工業服務有限公司
    六十萬五千元薪資，則其平均每月薪資應為五萬五千元，共計損失一千一百三十
    六萬五千九百五十九元云云。查以三十二歲至六十足歲間計有二十八年時間計算
    ，按照年息百分之五計算扣除中間利息後，應認原告喪失勞動力之損失確為一千
    一百三十六萬五千九百五十九元（元以下四捨五入，以下同）。而被告對此計算
    方式及結論，亦未爭執。是以，原告此部分主張，即應准許。
  (五)精神慰撫金部分：
    原告於發生事故時年僅三十二歲，因本件事故而致目前右側偏癱，符合勞保殘度
    二級，不能從事任何工作，需人扶助，有其提出之台北市立仁愛醫院診斷證明書
    所載，其生理、心理所受之痛苦甚鉅，損失鉅大無法彌補。然被告及訴外人侯桀
    元於事故發生後亦隨即提供若干補償，並嘗試成立和解，有卷附協調資料存卷足
    佐，並非全然推諉卸責。故本院審酌雙方之經濟、地位等一切情狀，認被告抗辯
    原告請求二百萬元精神慰撫金稍嫌過高各語，並非無據，應以一百五十萬元始稱
    允當。從而，原告得請求之精神慰撫金為一百五十萬元，其逾此數額之主張，即
    無理由。
  (六)以上總計，原告共可請求被告給付之賠償金額為一千七百四十二萬七千九百一十
    四元。惟原告已自認被告機關曾給付原告二十萬元之慰問金、訴外人侯桀元曾支
    付部分看護費三十五萬元及住院醫療費用二十九萬八千一百九十六元（參原告起
    訴狀及九十一年一月十二日準備書(一)狀所載），且此部分亦經被告訴訟代理人主
    張抵銷，是原告之請求扣除前揭金額後，計為一千六百五十七萬九千七百一十八
    元，是原告所為上開數額之請求，即屬信而有據，逾此部分之請求，即屬無據，
    應予駁回。
六、綜上所述，原告依國家賠償法之規定，請求被告機關給付一千六百五十七萬九千
    七百一十八元，及自起訴狀繕本送達之翌日即九十年十一月二十日起至清償日止
    ，按週年利率百分之五計算之利息，即屬正當，應予准許。至於原告逾此部分之
    請求，即無理由，不應准許。
七、另兩造均陳明願供擔保聲請宣告假執行或免為假執行，就原告勝訴部分，經核均
    無不合，爰分別酌定相當擔保金額併准許之；至原告敗訴部分，其假執行之聲請
    ，已失所附麗，應予駁回。
八、本件為判決基礎之事證已臻明確，本院經逐一審酌兩造所提攻擊、防禦方法，均
    與前開論斷結果無礙，爰不再一一論述，並此敘明。
九、結論：本件原告之訴為一部有理由，一部無理由，依民事訴訟法第七十九條但書
    、第三百九十條第二項、第三百九十二條，判決如主文。
中　　　華　　　民　　　國　　九十一　　年　　　八　　　月　　 十二　　 日
                                  民事第一庭法      官　蕭胤瑮
右為正本係照原本作成
如對本判決上訴，須於判決送達後廿日內向本院提出上訴狀
中　　　華　　　民　　　國　　九十一　　年　　　八　　　月　　 十二　　 日
　　　　　　　　　　　　　　　　　　　　　　法院書記官　方美雲
